臺灣高等法院民事裁定  
110年度抗字第67號
抗  告  人  
即  原  告  鄭書瑄

代  理  人  葉立琦律師
抗  告  人  
即  被  告  胡焱榮
            王琇瑛
上列當事人間請求返還買賣價金事件，抗告人對於中華民國109
年10月23日臺灣臺北地方法院109年度重訴字第879號裁定，提起
抗告，本院裁定如下：
      主  文
原裁定廢棄。
      理  由
一、抗告人鄭書瑄抗告意旨略以：伊以胡焱榮、王琇瑛為被告，
    主張兩造間原買賣契約於民國108年1月14日合意解除，起訴
    請求返還買賣價金，原裁定以卷內所附訴外人王百正與被告
    胡焱榮、王琇瑛簽立之解約協議書（下稱系爭協議書），援
    引其中第5條，誤認兩造合意同意以臺灣桃園地方法院（下
    稱桃園地院）為第一審管轄法院，實則系爭協議書之當事人
    為訴外人王百正與被告胡焱榮、王琇瑛，該合意管轄約定不
    及於兩造。伊主張兩造間係合意解除原買賣契約，以第二次
    契約解除第一次契約，惟就第二次契約並無達成管轄法院之
    合意，原裁定逕認兩造有以桃園地院為管轄法院之合意，顯
    有誤會。爰提起抗告，請求廢棄原裁定。
二、抗告人胡焱榮、王琇瑛抗告意旨略以：其等於109年9月30日
    所提答辯狀並未抗辯原法院無管轄權，且以該答辯狀為訴之
    聲明及答辯，顯已就本案為言詞辯論，原法院自有管轄權，
    且兩造目前均住在臺北市，基於合意管轄約定旨在兼顧兩造
    之訴訟利益及節省司法資源，自無限縮管轄權之認定致影響
    當事人訴訟便利性之理。原法院將本件訴訟裁定移轉至桃園
    地院，應有違誤，爰提起抗告，請求廢棄原裁定。 
三、經查：
  ㈠按訴訟，由被告住所地之法院管轄。民事訴訟法第1條第1項
    前段定有明文。次按當事人得以合意定第一審管轄法院，同
    法第24條第1項雖定有明文，但此合意管轄之約束力，僅及
    於合意管轄約定之當事人，而不及於第三者（最高法院106
    年度台抗字第691號裁定意旨參照）。
　㈡查鄭書瑄以胡焱榮、王琇瑛為被告，主張兩造間原買賣契約
    已於108年1月14日合意解除，起訴請求胡焱榮、王琇瑛返還
    買賣價金，經原法院以109年度重訴字第879號返還買賣價金
    事件受理，於109年10月23日作成原裁定，以兩造間有訂立
    系爭協議書，於第5條約明「本契約之解釋、效力及其他未
    盡事宜，皆以相關法律為準則。倘有任何糾紛，雙方亦應依
    誠實信用原則解決。如有訴訟必要，雙方同意以桃園地院為
    第一審管轄法院」，故兩造有以桃園地院為管轄法院之合意
    為由，依職權作成原裁定移送至桃園地院等情。兩造收受原
    裁定後，均於法定期間內提起抗告。  
　㈢經核原裁定援引之系爭協議書，係由訴外人王百正與胡焱榮
    簽立，有系爭協議書在卷可稽（見原法院卷第51頁），足認
    鄭書瑄所述兩造並未簽立系爭協議書，並無以書面契約合意
    定第一審管轄法院，原裁定誤將訴外人王百正與胡焱榮簽立
    之解約協議書認定為兩造所簽立等情，係屬真實有據，則原
    裁定依前揭誤認基礎據以認定兩造應受系爭協議書所載合意
    管轄之約定，應由桃園地院管轄云云，自有違誤。本件被告
    已陳明其住所係在臺北市境內，是以，依民事訴訟法第1條
    第1項前段規定，原法院就本件訴訟應有管轄權。原法院逕
    以無管轄權為由，裁定移送桃園地院，尚有未洽。抗告意旨
    指摘原裁定不當，聲明廢棄，為有理由，應由本院將原裁定
    廢棄，發回原法院續為適法之處理。爰裁定如主文。　
中　　華　　民　　國　　110 　年　　2 　　月　　3 　　日
                    民事第十九庭
                        審判長法  官  魏麗娟
                              法  官  潘進柳
                              法  官  張婷妮
正本係照原本作成。
本裁定除以適用法規顯有錯誤為理由外，不得再抗告。如提起再
抗告，應於收受送達後10日內委任律師為代理人向本院提出再抗
告狀。並繳納再抗告費新臺幣１千元。
中　　華　　民　　國　　110 　年　　2 　　月　　3 　　日

　　　　　　　　　　　　　    書記官  張英彥